【裁判字號】    89,訴,3592
【裁判日期】    900427
【裁判案由】    清償借款
【裁判全文】
臺灣臺中地方法院民事判決  八十九年度訴字第三五九二號
    原      告    乙○○
    訴訟代理人    李志雄律師
    複  代理人    丙○○      .
    被      告    甲  ○      .
    兼訴訟代理人  丁○○      .
右當事人間請求清償借款事件，本院判決如左：
    主    文
被告應給付原告新台幣佰伍拾萬元，及自民國八十九年十一月十日起至清償日止，
按年息百分之五計算之利息。
訴訟費用由被告共同負擔。
本判決於原告以新台幣壹佰壹拾陸萬陸仟陸佰陸拾柒元為被告供擔保後，得假執行，
但被告如於假執行程序實施前以新台幣佰伍拾萬元為原告預供擔保，得免為假執行
。
    事    實
甲、原告方面：
  一、聲明：除假執行擔保金額外，如主文所示。
  二、陳述：被告甲○、丁○○分別為原告之姊姊、姊夫，其二人於民國八十七年二
      月十日共同向原告借款新台幣（下同）三百五十萬元，當時並未約定利息及還
      款日期，嗣經原告依民法第四百七十八條規定，屢次催討，仍置之不理，為此
      爰依消費借貸之法律關係，訴請被告給付如聲明所示。
  三、對被告所為抗辯之陳述：
    (一)原告本來就有定期存款存在安泰商業銀行，不需向被告借款，本件係因被告知
      悉原告有定期存款到期，才向原告借款。
    (二)八十九年五月間，原告與訴外人吳炮一起至被告家中催討欠款，被告曾承認向
      原告借款一事。
    (三)被告向原告借款時，原告本欲自安泰銀行沙鹿分行提領現金交付被告丁○○，
      後因該行行員盧家豪建議原告若係借貸最好交付銀行本票（應係支票之誤），
      以便有紀錄可查，乃改申請銀行支票。
  四、證據：提出安泰商業銀行支票申請書三份、往來對帳單一份為證，並聲請訊問
      證人吳炮、盧家豪。
乙、被告方面：
  一、聲明：(一)駁回原告之訴及假執行之聲請。(二)如受不利之判決，願供擔保請准免
      為假執行。
  二、陳述：
    (一)原告自八十二年間起至八十六年間止，陸續向被告借用三百十一萬元，連同利
      息七十二萬四千七百元，共積欠被告三百八十三萬四千七百元。其間，原告曾
      在八十六年九月十七日償還現金三十三萬五千元，尚餘三百四十九萬九千七百
      元，故原告始於八十七年二月十日交付面額共計三百五十萬元之支票三張，用
      以償還借款，被告從未向原告借款。
    (二)原告向被告借款時，被告均從銀行提款機提現款交付，原告每次均開立借據，
      八十七年二月十日還款後，被告已將借據歸還原告。
    (三)八十九年五月間，原告雖曾與訴外人吳炮一起至被告家中催討三百五十萬元，
      但該筆款項與本件無關，那是原告聽其父說有一筆三百五十萬元款項，交由被
      告購買土地，遂前來索討，實際上被告並未收取該筆款項，且當時被告亦未承
      認向原告借款一事。八十二年至八十九年五月十六日期間，被告並未購買土地
      。
  三、證據：提出借款明細表、台中縣龍井鄉調解委員會通知、遺產稅繳款書、八十
      九年五月十六日記事紙各一份、各類所得扣繳暨免扣繳憑單十八份、土地所有
      權狀六份為證。
丙、本院依職權向臺灣銀行臺中港分行、臺灣中小企業銀行大甲分行、臺中商業銀行
    大甲分行調取被告丁○○之存款明細表，及向財政部臺灣省中區國稅局沙鹿稽徵
    所調取被告之歸戶財產查詢清單。
    理    由
一、原告主張：被告於八十七年二月十日共同向原告借款三百五十萬元，當時並未約
    定利息及還款日期，嗣經原告依民法第四百七十八條規定，屢次催討，仍置之不
    理，為此爰依消費借貸之法律關係，訴請被告給付如聲明所示等語。被告則以：
    原告於八十七年二月十日所交付之三百五十萬元，係償還之前積欠被告之本息，
    被告並未向原告借款等語，資為抗辯。
二、查原告主張被告於八十七年二月十日共同向原告借款三百五十萬元之事實，業據
    其提出與所述相符之安泰商業銀行支票申請書三份為證。證人盧家豪亦到場結證
    ：伊是安泰銀行沙鹿分行行員，負責辦理存款業務，八十七年二月間，原告與被
    告丁○○一起至銀行，原告欲提前解約一筆大額存款，伊問原告為何要提前解約
    ，原告稱係因其姊夫欲借用，原告本來是要提領現金，基於風險考量，伊建議原
    告申請銀行支票比較安全，而且可留下紀錄，所以後來由伊簽發三張銀行支票等
    語。證人即兩造之舅舅吳炮亦到庭證稱：八十九年五月間，伊曾與原告一起至被
    告家中催討被告向原告借用之三百五十萬元，當時被告丁○○也承認向原告借款
    一事，被告說如果要還錢就需賣土地，因土地價格很便宜，若土地出售虧錢，要
    由原告負責，後來有去調解委員會調解，調解時被告就不承認借款一事等語。綜
    上以觀，足認原告主張被告向其借款三百五十萬元之事實為真正。
三、被告雖辯稱：原告於八十七年二月十日所交付之三百五十萬元，係用以償還八十
    二年至八十六年間向被告借款三百餘萬元之本息，被告未曾向原告借款云云，並
    提出借款明細表一份為證。惟按原告於起訴原因已有相當之證明，而被告於抗辯
    事實並無確實證明方法，僅以空言爭執者，當然認定其抗辯事實之非真正，而應
    為被告不利益之裁判；又原告對於自己主張之事實已盡證明之責後，被告對其主
    張，如抗辯其不實並提出反對之主張者，則被告對其反對之主張，亦應負證明之
    責，此為舉證責任分擔之原則，最高法院著有十八年上字第一六七九號及十八年
    上字第二八五五號判例可資參照。本件原告就其主張之事實，已有相當之證明。
    反之，被告所提出之借款明細表僅係被告片面製作之文書，並無法證明被告有交
    付金錢予原告，自難認原告有向被告借款之事實。此外，被告復未能舉證以實其
    說，依前揭判例意旨，應認被告抗辯之事實為非真正，而應為被告不利益之裁判
    。
四、按借用人應於約定期限內，返還與借用物種類、品質、數量相同之物，未定返還
    期限者，借用人得隨時返還，貸與人亦得定一個月以上之相當期限，催告返還，
    民法第四百七十八條定有明文。從而，原告本於消費借貸之法律關係，請求被告
    給付三百五十萬元，及自起訴狀繕本送達翌日即八十九年十一月十日起至清償日
    止，按年息百分之五計算之利息，為有理由，應予准許。
五、兩造陳明願供擔保請為宣告假執行或免為假執行，經核均與規定相符，爰分別酌
    定相當之擔保金額予以宣告。
六、因本案事證已臻明確，兩造其餘攻擊防禦方法及舉證，於判決結果不生影響毋庸
    逐一論列，附此敘明。
七、據上論結，本件原告之訴為有理由，依民事訴訟法第七十八條、第八十五條第一
    項、第三百九十條第二項、第三百九十二條，判決如主文。
中      華      民      國    九十      年      四      月    二十七    日
                              臺灣臺中地方法院民事第四庭
~B法      官  陳文燦
右為正本係照原本作成
如不服本判決，應於判決送達後二十日內，向本院提出上訴狀。
中      華      民      國    九十      年      四      月             日
~B法院書記官


司法院資訊處製作；財團法人民間司法改革基金會備份。
